【裁判字號】    98,訴,2268
【裁判日期】    990210
【裁判案由】    損害賠償
【裁判全文】
臺灣臺中地方法院民事判決              98年度訴字第2268號
原      告  丁○○
訴訟代理人  丙○○
被      告  乙○○
            甲○○
上列被告因妨害家庭案件，經原告提起請求損害賠償之附帶民事
訴訟（本院98年度中簡附民字第50號），經本院刑事庭裁定移送
前來，本院於民國99年1月20日言詞辯論終結，判決如下：
    主    文
被告應給付原告新臺幣陸拾萬元，及自民國九十八年八月二十三
日起至清償日止按週年利率百分之五計算之利息。
原告其餘之訴駁回。
訴訟費用由被告連帶負擔五分之一，餘由原告負擔。
本判決第一項於原告以新臺幣貳拾萬元供擔保後，得假執行。
原告其餘假執行之聲請駁回。
    事實及理由
甲、程序方面：
    被告經合法通知，均未於言詞辯論期日到場，核無民事訴訟
    法第386條各款所列情形，爰依原告之聲請，由其一造辯論
    而為判決。
乙、實體方面：
一、原告起訴主張略以：
（一）被告乙○○係原告之前妻，因原告長年於大陸工作，而於
      兩造婚姻關係存續期間之民國（下同）96年9月13日至同
      年9 月24日間，基於通姦之犯意，在臺中市○區○○○街
      6樓之1號，與其網友即被告甲○○同居。被告甲○○亦知
      悉被告乙○○為有配偶之人，仍基於與有配偶之人相姦之
      犯意，在上址住處，與被告乙○○發生性行為，致被告乙
      ○○懷孕，並於97年6月14日於苗栗縣竹南鎮○○路27之
      11號「黃甫彥婦產科診所」產下被告甲○○之子，令被告
      乙○○拋夫棄子，放棄原本幸福美滿之家庭於不顧，被告
      二人之上開通姦行為業經鈞院判決有期徒刑之罪責確定在
      案。
（二）於兩造夫妻關係尚存續時，家庭生活開支均係由原告負責
      ，而於96年8月15日原告揭發被告二人之姦情後，被告乙
      ○○竟拿走原告之流動資金，並註銷原告之營業登記，造
      成原告經營的閤億實業有限公司之事業與信用負債、破產
      ，現淪為低收入戶。又兩造之婚生子現為原告扶養，由原
      告支付龐大之食、宿、交通費、學費及水電費等必要支出
      ，壓力甚為巨大，原告四處向人借貸碰壁，亦為心理不小
      創傷，是原告請求380萬元之賠償並未過高。
（三）綜上，爰依民法第184條第1項、第185條第1項、第195條
      第1項、第3項之規定提起本件訴訟。並聲明，求為判決：
      被告等應共同給付原告新臺幣（下同）380萬元，及自附
      帶民事起訴狀繕本送達翌日起至清償日止，按週年利率5%
      計算之利息，並陳明願供擔保，請准宣告假執行。
二、被告均未於言詞辯論期日到場，亦未提出書狀作何聲明或陳
    述。
三、法院之判斷：
（一）原告主張之上揭被告二人共同為侵權行為等事實，業據其
      提出與所述情節相符之臺灣臺中地方法院檢察署檢察官98
      年度偵字第8830號聲請簡易判決處刑書影本為證，且經調
      閱本院98年度中簡字第2524號被告二人妨害家庭刑事全卷
      （含偵查卷）查閱無訛；再被告二人對於原告主張之前開
      事實，均已於相當時期受合法之通知，而於言詞辯論期日
      不到場，亦未提出準備書狀爭執，依民事訴訟法第280條
      第3項準用同條第1項之規定，應視同自認；故則原告上揭
      主張，自堪信為真實。
（二）按因故意或過失，不法侵害他人之權利者，負損害賠償責
      任。故意以背於善良風俗之方法，加損害於他人者亦同；
      數人共同不法侵害他人之權利者，連帶負損害賠償責任﹔
      不法侵害他人之身體、健康、名譽、自由、信用、隱私、
      貞操，或不法侵害其他人格法益而情節重大者，被害人雖
      非財產上之損害，亦得請求賠償相當之金額。前二項規定
      ，於不法侵害他人基於父、母、子、女或配偶關係之身分
      法益而情節重大者，準用之；民法第184條第1項、民法第
      185條第1項前段、及民法第195條第1項、第3項定有明文
      。次按「婚姻以夫妻之共同生活為其目的，配偶應互相協
      力保持其共同生活之圓滿及幸福，而夫妻互守誠實，係為
      確保其共同生活之圓滿安全及幸福之必要條件，故應解為
      配偶因婚姻契約而互負誠實之義務，如果配偶之一方為不
      誠實之行動，破壞共同生活之平和安定及幸福者，則為違
      背婚姻契約之義務，而侵害他人權利」（最高法院55年台
      上字第2053號判例意旨參照）。又通姦足以破壞夫妻間之
      共同生活，非法所許，故配偶之一方與他人通姦，或明知
      為有配偶之人而與之相姦，均係以違反保護個人法益之法
      規或有背公序良俗之方法加損害於他人，配偶之他方如因
      此受有財產上或非財產上之損害，自得依民法第184條第1
      項後段之規定請求損害賠償（最高法院41年台上字第278
      號判例及同院44年6月7日民刑庭會議決議參照）。本件被
      告二人於前揭時、地，為通、相姦行為，係故意侵害原告
      基於配偶關係之身分法益，致原告家庭破裂，受有精神上
      之痛苦，且其情節重大，是原告主張其受有非財產上之損
      害，請求被告二人賠償，核屬有據。
（三）按慰撫金之酌給標準與財產上損害之計算不同，然非不可
      斟酌雙方身分資力與加害程度，及其他各種情形核定相當
      之數額，最高法院著有51年度臺上字第223號判例意旨可
      資參照。爰審酌原告係50年次、中學畢業、現為臺中市西
      區區公所核定之低收入戶，被告甲○○為70年次、高職肄
      業、無業，被告乙○○為59年次、高職畢業、無業，被告
      二人通姦行為已破壞原告婚姻關係，並致原告身心深受打
      擊等節；再兩造之經濟狀況，亦有本院職權調閱之兩造稅
      務電子閘門財產所得調件明細表各乙份附卷可憑。本院審
      酌上情及兩造之身分、地位，原告夫妻、家庭關係因此產
      生之變化及原告所受之精神痛苦等一切情狀，因認原告請
      求被告共同賠償380萬元，尚嫌過高，應以60萬元為適當
      ，其逾此部分之請求，難認有據，無法准許。
（四）綜上所述，原告依共同侵權行為損害賠償請求權之法律關
      係，請求被告二人共同賠償其所受非財產之損害，於賠償
      60萬元及自起訴狀繕本送達被告之翌日即98年8月23日起
      （本件原告提出之附帶民事起訴狀繕本於98年8月12日寄
      存送達於被告住所地，依民事訴訟法第138條第2項規定，
      自寄存之日起，經10日發生效力，故利息起算日應為98年
      8 月23日）起，至清償日止，按週年利率5%計算之法定遲
      延利息之範圍內，為有理由，應予准許；其逾此範圍之請
      求，為無理由，應予駁回。
四、本件判決之基礎已臻明確，原告其餘之攻擊防禦方法及舉證
    ，核與判決無影響，毋庸一一論列，併此敘明。
五、原告陳明願供擔保，聲請宣告假執行，本件原告勝訴部分，
    本院經審酌尚無不合，爰酌定相當擔保金額准許之。至原告
    敗訴部分，其假執行之聲請，已失所附麗，併予駁回。
據上論結，本件原告之訴為一部有理由，一部無理由，依民事訴
訟法第385條第1項前段、第79條、第85條第2項、第390條第2項
，判決如主文。
中    華    民    國    99    年     2    月    10    日
                  民事第四庭    法  官  王鏗普
以上正本係照原本作成。
如對本判決上訴，須於判決送達後20日內向本院提出上訴狀。
中    華    民    國    99    年    2    月    10    日
                                書記官

司法院資訊處製作；財團法人民間司法改革基金會備份。
